臺灣高等法院刑事判決　　　　　　　 100年度上易字第1754號
上　訴　人
即　被　告　陳○庸　真實姓名年.
上列上訴人因家暴傷害案件，不服臺灣桃園地方法院100年度矚
易字第1號，中華民國100年6月14日第一審判決（追加起訴案號
：臺灣桃園地方法院檢察署99年度偵字第16577號），提起上訴
，本院判決如下：
    主  文
原判決撤銷。
陳○庸成年人對兒童犯傷害罪，共陸拾罪，各處有期徒刑月，
如易科罰金，均以新台幣壹仟元折算壹日，應執行有期徒刑壹年
陸月，如易科罰金，以新台幣壹仟元折算壹日。
    事  實
一、陳○庸為未滿12歲兒童陳○棠（民國94年7 月生，真實姓名
    年籍詳卷）父親，2 人並共同居住於陳○庸住所，具有家庭
    暴力防治法第3 條第3 款（檢察官誤載為第1 款）之家庭成
    員關係，陳○庸於與陳○棠同住期間僅因陳○棠不能依其期
    待乖乖吃飯，甚為不滿，竟自98年12月31日起，至99年2月
    28日止，基於傷害之犯意，於陳○棠與其同住期間，分別於
    每日吃早餐、中餐及晚餐時間，接續以手毆打陳○棠之臉部
    或以熱熔膠棒毆打陳○棠身體部位，直至陳○棠終肯依其指
    示開始用餐為止，致陳○棠受有右臉太陽穴、右小腿肚、右
    下腹、陰莖、大腿、左、右側身、左小腿、臀部、背部瘀傷
    等傷害。嗣於99年4月13日桃園縣政府緊急收容陳○棠，經
    桃園縣家庭暴力暨性侵害防治中心依法提出告訴，始查悉前
    情。
二、案經桃園縣家庭暴力暨性侵害防治中心訴由臺灣桃園地方法
    院檢察署檢察官偵查起訴。
    理  由
一、證據能力部分：
  (一)證人陳○棠、陳○嘉於警詢時之陳述，屬傳聞證據，被告及
    檢察官明知，但於準備程序及審判期日中均表示無意見，且
    迄言詞辯論終結亦未聲明異議，本院審酌上開證據資料製作
    時之情況，尚無違法不當及證明力明顯過低之瑕疵，認為以
    之作為證據應屬適當，爰依刑事訴訟法第159條之5規定，認
    定前揭供述均有證據能力。
  (二)證人陳○棠、陳○嘉、洪麗瓊於偵查時所為證述，亦屬傳聞
    證據，然現階段刑事訴訟法規定檢察官代表國家偵查犯罪、
    實施公訴，依法其有訊問被告、證人及鑑定人之權，證人、
    鑑定人且須具結，檢察官偵查中向被告以外之人所取得之陳
    述，原則上均能遵守法律規定，不致違法取供，其可信度極
    高，是以，刑事訴訟法於92年2月6日修正時，即為兼顧理論
    與實務，以該法第159條之1第2項規定，除顯有不可信之情
    況者外，得為證據。本院審酌前開證人陳○棠、陳○嘉於檢
    察官訊問時，均經檢察官諭知證人未滿16歲，不得令具結，
    惟仍當據實陳述，證人洪麗瓊則已具結，憑此擔保其等證言
    之真實性後，以證人身分於檢察官面前完整、連續陳述經歷
    ，且查無顯不可信之情況，依刑事訴訟法第159條之1第2項
    之規定，自均得為證據。
  (三)本院下列所引用卷內之文書證據及物證，並無證據證明係公
    務員違背法定程序所取得，檢察官、被告於本院亦均未主張
    排除下列文書證據及物證之證據能力，且迄本院言詞辯論終
    結前均未表示異議，本院審酌前揭文書證據及物證並非公務
    員違背法定程序所取得，亦無刑事訴訟法第159條之4顯有不
    可信之情況，故下列文書及物證應均有證據能力。
二、訊據上訴人即被告陳○庸固不否認有以手或熱熔膠棒毆打陳
    ○棠成傷之事實，惟辯稱：陳○棠臉頰部分的傷不是我打的
    ，是我太太繆○如打的；陳○棠右小腿肚的傷也不是我打，
    這是陳○棠拉狗鍊，狗鍊鬆脫的時候被他夾在小腿那邊，狗
    跑掉拉到他的小腿導致潰爛，我是因為小孩不吃飯，怕他營
    養不良才打他云云。經查：
  (一)證人陳○棠於偵查中及原審審理時證稱：我與被告住一起時
    ，因為我不專心吃飯，被告在吃早、午、晚餐時會用棍子打
    我的小腿、屁股、小鳥（指陰莖）、腹部、腳、背等部位，
    打完有瘀青、流血，偵查卷第13至17頁所附照片上的傷都是
    被告打的等語（見偵查卷第21頁、原審卷第43頁背面至44頁
    、47頁背面），核與證人即陳○棠之姊陳○嘉於偵查中及原
    審所證：陳○棠不吃飯的時候就被被告打，被告用手、棍子
    打他的腳、臉、身體等部位，打完後有破皮及黑青等語（見
    偵查卷第28、28頁，原審卷第49、50頁），及證人洪○瓊於
    偵查時證稱：陳○棠是我與陳○庸的小孩，陳○棠99年4月
    份為社會局安置，安置前是他爸爸陳○庸照顧他，我有要求
    將陳○棠帶回去我娘家，但陳○庸不願意，我大概2、3日跟
    陳○嘉通1次電話，問陳○棠情形，我最後1次看到陳○棠時
    他身上都有傷，我有問陳○庸，他說很兇的小孩都很難帶，
    不吃飯都會打他們，從大概陳○棠2、3歲起，就是陳○庸帶
    陳○棠，從陳○庸開始帶陳○棠起，陳○棠身上常常有傷等
    語（見偵查卷第32頁至第33頁），相符，並有陳○棠受傷之
    照片10張可憑（見偵查卷第13至17頁），是被告確有因陳○
    棠吃飯不專心而於三餐毆打陳○棠成傷之事實，堪予認定。
    至證人陳○棠、陳○嘉雖證稱被告是以手跟棍子打陳○棠，
    與被告所述是以手及熱熔膠棒打不符，然證人陳○棠、陳○
    嘉二人皆係未滿10歲之幼童，有戶籍資料可憑（見偵查卷第
    9頁），渠等二人將熱熔膠棒形容成棍子，亦屬常情，是此
    部分應以被告所述為是。
  (二)被告雖辯稱陳○棠臉頰之傷是繆○如打的云云，然依證人陳
    ○嘉於原審所證：繆○如有用手及竹子打過陳○棠的屁股，
    沒有打身體其他部位等語（見原審卷第50頁背面、51頁），
    及證人陳○棠於原審證稱：繆○如在伊調皮搗蛋時會用手打
    伊雙肩，但沒有打頭、臉頰等部位，而且也沒有因此瘀青或
    破皮等語（見原審卷第45頁背面、46頁），足徵繆○如雖因
    為管教陳○棠，亦會以手或竹子打陳○棠之屁股、雙肩，但
    並未打陳○棠之臉頰，且陳○棠亦未因此受傷，是被告此部
    分所辯，尚無足採。
  (三)被告另辯稱：陳○棠右小腿肚的傷是因拉狗鍊不慎所致，非
    伊造成云云。然證人陳○棠於原審證稱：伊沒有用狗鍊拉過
    狗，但有跟狗玩時，狗咬伊額頭造成黑青等語（見原審卷第
    46頁背面），已明確表示未曾因蹓狗受傷，雖證人陳○棠嗣
    經原審提示偵查卷第13頁上方照片，並詢以：爸爸說照片中
    你右腳的傷是因為狗鍊摩察造成的，爸爸這樣說對嗎？答稱
    ：在玩時狗鍊用傷的等語，然原審再詢以：玩的時候怎麼會
    弄到右腳這邊呢？則未回答，（見原審卷第48頁背面、49頁
    ），與先前所述不符，然證人陳○棠對於是否曾因蹓狗不慎
    ，造成狗鍊傷及右小腿部一事，顯無深刻記憶，縱有被告所
    述蹓狗情事，但是否造成上開傷害，顯非無疑，被告此部分
    所辯，亦無可採。
  (四)被告於原審供稱：好像是97年11月將陳○棠從澎湖帶回來，
    大概從98年4、5月開始傷害陳○棠等語（見原審卷第48頁）
    。此外，桃園縣家庭暴力暨性侵害防治中心於97年7月11 日
    經通報相對人陳○庸平日會嚴重毆打陳○棠，甚至會凌虐陳
    ○棠，致陳○棠身上不時出現瘀青；98 年12月24日下午5時
    33分經鄰居通報，表示搬家至附近已有5至6月，幾乎每天早
    上9點多、中午、傍晚或晚上7至8時左右等時間，聽見傳來
    疑似案父陳○庸持物品（類似板子）責打案主陳○棠，猶以
    近日2至3月施暴頻率更甚以往，近日早上11時許再度聽見類
    似情況，鄰居們擔心案主安危透過該中心網路舉報此案，案
    鄰居亦擔心衝突當下報警，待警方到達時已無施暴情況，恐
    陷案主於更危險的情況，故期待相關單位以兒童健康檢查或
    戶口普查等方式至案家查訪；桃園縣政府於99年4月13日下
    午5時緊急安置陳○棠，經原審法院於99年4月22日以99年度
    護字第217號裁定准將陳○棠自99年4月16日起繼續安置之事
    實，有個案匯總報告、家庭暴力與兒童少年保護事件通報表
    、113婦幼保護專線諮詢紀錄表、桃園地方法院99年度護字
    第217號民事裁定各1份在卷可憑（見偵查卷第2至8、10至12
    、18頁），雖可認被告傷害陳○棠之時間係從98年4、5月開
    始，然起訴書僅泛稱被告自98年底開始毆打被害人陳○棠，
    則應以被告自98年12月31日起於每日三餐毆打被害人對被告
    最為有利。
  (五)起訴書雖認被告毆打陳○棠之時間至99年4月15日止，然依
    證人王家齡所證：被告於99年4月13日因案被捕之前1個月又
    幾天是伊幫忙照顧陳○棠，被告被抓當時還是伊在帶，伊帶
    陳○棠時發現他身上有舊傷，都已經結疤等語（見本院卷第
    75 頁背面），且被告確係於99年4月14日因另案被羈押，亦
    有本院被告前案紀錄表可憑，是應認被告傷害陳○棠之時間
    至99年2月28日止，對被告最為有利。
  (六)被告雖另辯稱：伊從98年1月至99年2月農曆過年前，有請謝
    東晉幫忙照顧陳○棠云云。然證人謝東晉於本院審理時證稱
    ：伊太太於98年7月至8月間有幫忙照顧陳○棠、陳○榛，此
    外，在98年10月或11月有再照顧5天等語（見本院卷第74頁
    正、反面），是被告此部分所辯，尚無足取。
  (七)綜上所述，被告傷害陳○棠之犯行，事證明確，堪予認定。
三、核被告陳○庸所為，係犯兒童及少年福利法第70條第1 項前
    段、刑法第277 條第1 項之成年人對兒童犯傷害罪，依兒童
    及少年福利法第70條第1 項前段規定，應加重法定刑得至二
    分之一。次查，陳○棠與被告係父子關係，核屬1 親等之直
    系血親，被告對於陳○棠所為傷害犯行均係事發於2 人同住
    於被告住所，此經渠2 人一致陳明在卷，依家庭暴力防治法
    第3 條第3 款規定，彼此間具家庭成員關係，因之，被告毆
    打其家庭成員陳○棠成傷，對之施此身體上不法侵害之行為
    而成立刑法之傷害罪，依家庭暴力防治法第2 條第1 款、第
    2款規定，其所為核屬家庭暴力罪，應予敘明。被告自98年
    12月31日起至99年2月28日止，共60日，於每日傷害陳○棠
    之犯行，犯意各別，行為互異，應予分論併罰。公訴意旨認
    係接續犯，尚有未洽。至其於當日吃早、午、晚餐時間毆打
    被害人陳○棠之犯行，該傷害之數行為於密切接近之時地實
    施，侵害同一之法益，各行為之獨立性極為薄弱，依一般社
    會健全觀念，在時間差距上，難以強行分開，在刑法評價上
    ，以視為數個舉動之接續施行，合為包括之一行為予以評價
    ，較為合理，則屬接續犯，而為包括之一罪（最高法院86年
    臺上字第3295號判例要旨參照）。公訴意旨另以：被告傷害
    被害人陳○棠之犯行至99年4月15日止，然被害人陳○棠自
    99 年3月1日起至99年4月13日由桃園縣政府緊急收容止，係
    由證人王家齡代為照顧，且被告於99年4月14日因另案遭羈
    押，故於此期間內不可能傷害被害人陳○棠，已如上述，然
    公訴人認此部分與上開論罪科刑部分屬接續犯包括一罪關係
    ，爰不另為無罪之諭知。
四、原審以被告犯行，事證明確，因予論科，固非無見。惟查：
    (一)被告自98年12月31日起至99年2月28日止，共60日，於每
    日傷害陳○棠之犯行，犯意各別，行為互異，應予分論併罰
    ，已如上述，然原判決認被告將陳○棠從保母處帶回同住期
    間每日所犯傷害罪屬接續犯，自有未洽；(二)被告自99年3月1
    日起至4月13日止並未與陳○棠同住，而係由證人王家齡代
    為照顧，亦如上述，原判決認被告於此期間內亦有毆打陳○
    棠成傷害，亦有未當；(三)起訴書認被告犯罪時間自98年底起
    至99年4月15日止，為接續犯一罪，然原判決認被告犯罪時
    間自97年7月某日起，至99年4月13日止，且成立11次傷害罪
    ，應數罪併罰，然對於未起訴之被告自97年7月間起至98年
    年底前所犯數次傷害罪，法院何以得對被告審判處罰之理由
    ，則未說明，此部分顯有刑事訴訟法第379條第12款所定未
    受請求事項予以判決之判決當然違背法令事由，被告上訴辯
    稱所為傷害行為均屬接續犯一罪，雖無足採，然其否認將陳
    ○棠交由證人王家齡代為照顧期間有傷害陳○棠之犯行，則
    有理由，且原判決亦有上開未受請求事項予以判決之違法，
    自應由本院將原判決關於被告自98年12月31日起至99年4月
    13日止傷害部分撤銷改判，至於原判決關於被告自97年7月
    間某日起至98年12月30日止之傷害犯行，因未經起訴，僅由
    本院將原判決此部撤銷即可。爰審酌被告前有多次犯罪紀錄
    ，品性不佳，其與陳○棠有親子關係，本應以正確之教養方
    式教育之，俾使其建立正確之飲食習慣，惟被告竟僅因陳○
    棠用餐期間不願依其期待乖乖吃飯，竟於同住期間每日三餐
    毆打陳○棠，除造成陳○棠身體多處傷害外，對陳○棠之心
    理及人格之養成亦有深遠不良之影響，然被告於本院審理時
    ，已知所為非是，表示後悔，及其犯罪動機、目的等一切情
    狀，分別量處如主文第二項所示之刑，並諭知易科罰金之折
    算標準，並定其應執行刑為有期徒刑1年6月，並諭知易科罰
    金之折算標準，以資儆懲。
據上論斷，應依刑事訴訟法第369條第1項前段、第364條、第299
條第1項前段，刑法第277條第1項、第41條第1項前段、第51條第
5款，兒童及少年福利法第70條第1項前段，刑法施行法第1條之1
第1項、第2項前段，判決如主文。
本案經檢察官陳正芬到庭執行職務。
中    華    民    國   100    年    11    月    29    日
                  刑事第二十一庭審判長法  官  周政達  
                                      法  官  江翠萍
                                      法  官  許永煌 
以上正本證明與原本無異。
如不服本判決，應於收受送達後10日內向本院提出上訴書狀，其
未敘述上訴之理由者並得於提起上訴後10日內向本院補提理由書
（均須按他造當事人之人數附繕本）「切勿逕送上級法院」。
                                      書記官  章大富
中    華    民    國   100    年    11    月    29    日

附錄：本案論罪科刑法條全文
中華民國刑法第277 條（普通傷害罪）
傷害人之身體或健康者，處3 年以下有期徒刑、拘役或1 千元以
下罰金。
犯前項之罪因而致人於死者，處無期徒刑或7 年以上有期徒刑；
致重傷者，處3 年以上10年以下有期徒刑。

兒童及少年福利法第70條
成年人教唆、幫助或利用兒童及少年犯罪或與之共同實施犯罪或
故意對其犯罪者，加重其刑至二分之一。
但各該罪就被害人係兒童及少年已定有特別處罰規定者，不在此
對於兒童及少年犯罪者，主管機關得獨立告訴。